臺灣臺中地方法院民事判決　　　　　　 95年度重訴字第154號
原　　　告　乙○○
訴訟代理人　林益輝律師
複代理人　　戊○○
被　　　告　甲○○
被　　　告　丙○○
上列二人共同
訴訟代理人　劉喜律師
上列當事人間請求撤銷贈與等事件，本院於民國95年1月15日言
詞辯論終結，判決如下：
    主      文
被告丙○○、甲○○於民國94年3月28日就坐落台中縣豐原市○○段399-9地號土地、同段399-17地號土地及該土地上建號2161
號即門牌號碼台中縣豐原市○○街55號4層樓建物所為之贈與行
為，及於民國94年4月26日就上開房地所為之所有權移轉行為，
均應予撤銷。
被告甲○○應將上開房地於民國94年4月26日經台中縣豐原地政
事務所所為之所有權移轉登記予以塗銷。
訴訟費用由被告連帶負擔。
    事實及理由
壹、兩造爭執要旨：
  一、原告主張：
    (一)原告乙○○原係坐落台中縣豐原市○○段399-9地號土
        地（地目建、面積46平方公尺）、同段399-17地號土地
        （地目建、面積23平方公尺）及該土地上建號2161號即
        門牌號碼台中縣豐原市○○街55號四層樓（增建一層為
        五層）店舖一棟（以下簡稱系爭房地）之所有權人，於
        民國（下同）79年l月16日以新臺幣（下同）1,800萬元
        將系爭房地出售予被告丙○○。依雙方約定由被告丙○○簽發1,000萬元本票作為支付價金之一部分，另系爭
        房地原向台中縣豐原市農會之抵押貸款800萬元由被告
        丙○○承受。茲因系爭房地買賣後，被告丙○○無法給
        付該1,000萬元價金予原告，故系爭房地仍未點交，由
        原告乙○○出租使用中。迄86年間，原告乙○○始自被
        告丙○○處受領價金35萬元、2,689,000元、l10萬元，
        經扣除被告丙○○承受之抵押貸款800萬元及前述給付
        之價金後，應付之價金尚欠5,861,000元。此部分餘款
        ，被告丙○○經催討後均拒絕給付，原告乙○○嗣乃向
        臺灣臺中地方法院提起88年重訴字第10號給付價金之訴
        訟，業經一、二、三審判決確定在案。茲因被告丙○○
        未付清系爭房地之買賣價款，以致尚未點交，然被告丙○○與其妻即被告甲○○竟於89年4月13日前數日擅自
        換掉房屋門鎖，無故侵入系爭房屋使用。為此，原告乃
        向臺灣臺中地方法院提起89年度自字第650號背信等案
        之自訴，被告丙○○業經依無故侵入住宅罪判決有罪確
        定。而對於被告丙○○無故侵入住宅致使原告乙○○受
        損害，原告乙○○亦於臺灣高等法院臺中分院提起刑事
        附帶民事訴訟請求損害賠償，經該院以90年訴字第103
        號判決被告丙○○應給付原告乙○○88萬元，及自91年
        3 月l日起至交還房屋日止每月4萬元之損害金。
        茲因被告丙○○迄今仍無權占有系爭房地，故被告丙○○迄今應給付原告之損害金已逾270多萬元以上。
    (二)又依上開民事判決所示，被告丙○○應給付原告乙○○
        「5,861,000元，及自87年12月l日起至清償日止按週年
        利率百分之五計算之利息」（迄今本金、利息近達900
        萬元）；及被告丙○○應給付原告乙○○「88萬元，及
        自91年3月l日起迄交還房屋日止，每月4萬元之損害金
        」（迄今之損害金已達270多萬元），可知原告乙○○
        為被告丙○○之債權人。然被告丙○○明知積欠原告乙○○債務，為詐害原告乙○○之債權，使原告乙○○求
        償無門，竟於94年4月26日將其名下之系爭房地無償贈
        與被告甲○○。為此，爰依民法第244條第l項、第4項
        之規定，請求撤銷被告二人之贈與行為及所有權移轉行
        為。並聲明：(1)被告甲○○、丙○○就系爭房地所為之
        贈與行為及94年4月26日所為之所有權移轉行為均應撤
        銷；(2)被告甲○○應將系爭房地於94年4月26日以夫妻
        贈與為原因之所有權移轉登記予以塗銷。
    (三)對被告抗辯之陳述：
        1.被告丙○○於94年4月26日將系爭房地以贈與為原因
          移轉登記予被告甲○○時，被告甲○○尚未將債權讓
          與被告丙○○通知原告。
        2.原告乙○○、訴外人丁○○及被告丙○○對豐原市農
          會之「11,620,000元，及自87年l月20日起至88年9月
          29日止按週年利率9.75%計算之利息，違約金自87 年
          2月21日起逾期6個月內按原利率10%，超過六個月以
          上按原利率20%計算」債務應負連帶給付責任。而上
          開債務由丙○○之配偶即甲○○於88年10月l日向債
          權人豐原市農會清償，並由豐原市農會將上開債權讓
          與甲○○。而甲○○取得「債權讓與通知書」後，僅
          對乙○○及丁○○向臺灣臺中地方法院提起89年重訴
          字第335號清償債務事件，並經臺灣高等法院臺中分
          院90年重上字第45號清償債務事件判決乙○○及陳聖
          昌應給付甲○○「13,831,695元，及其中1162萬元自
          88年9月29日起至清償日止依週年利率5%計算之利息
          」。茲因上開對甲○○應給付之債務，應由乙○○、
          丁○○及丙○○連帶負責，縱使甲○○僅對乙○○及
          丁○○提出請求且經判決，然丙○○應連帶給付之義
          務並未消滅。而甲○○取得上開債權後，竟於94年3
          月l日將其中「本金900萬元，及其中5,861,000元自
          88年9月29日起至94年10月l日止按週年利率5%計算之
          利息」讓與丙○○，而丙○○對上開甲○○讓與之債
          權，既應負連帶清償責任，則依民法第344條：「債
          權與其債務同歸一人時，債之關係消滅。」即債權債
          務混同之規定，甲○○對乙○○、丁○○之債權於「
          本金900萬元及其中5,861,000元自88年9月29日至94
          年ll月l日止按週年利率5%計算之利息」部分，於94
          年3月l日甲○○讓與丙○○時，即發生混同而消滅。
          此自民法第274條：「因連帶債務人中之一人為清償
          、代物清償、提存、抵銷或混同而債務消滅者，他債
          務人亦同免其責任」，及同法第286條：「因連帶債
          權人中之一人已受領清償、代物清償、或經提存、抵
          銷、混同，而消滅者，他債權人之權利，亦同消滅」
          等規定亦可稽之。故丙○○受讓自甲○○之上開債權
          ，既於混同時已發生「債之消滅」，當不能再執「本
          金900萬元，及其中5,861,000元自88年9月29日至94
          年10月l日」之債權對乙○○主張抵銷。
        3.丙○○既無對乙○○及丁○○之債權可為主張抵銷，
          則乙○○依臺灣臺中地方法院88年重訴字第10號確定
          判決所示「5,861,000元，及自87年12月l日起至清償
          日止依週年利率5%計算之利息」，及依臺灣高等法院
          臺中分院90年度訴字第103號確定判決所示「88萬元
          ，及自91年3月l日起至交還系爭房屋日止每月4萬元
          之損害金」等二部分之債權均尚存在。上開二部份之
          債權，被告丙○○並無同時履行抗辯權，原告乙○○
          隨時可請求給付。故於原告乙○○對被告丙○○有上
          開債權存在下，被告丙○○將其名下所有系爭房地於
          94年4月26日以贈與為原因移轉登記予被告甲○○，
          即為詐害原告乙○○債權之行為，原告乙○○自得依
          民法第244第l項、第4項之規定，撤銷被告二人之贈
          與行為及所有權移轉行為，並塗銷被告甲○○之所有
          權移轉登記。
        4.再以系爭房地向豐原市農會抵押借款或信用借款，其
          債務人雖為訴外人丁○○，連帶保證人為原告乙○○
          、被告丙○○，但該筆借款債務均由被告丙○○使用
          ，於連帶債務人間本應由丙○○獨負清償責任。而被
          告丙○○抗辯於81年7月間再向豐原市農會借款400萬
          元其並無使用，然丁○○是於借款撥下後即領出現金
          380萬元交予被告丙○○，該借款本應由被告丙○○
          負完全清償責任。
  二、被告抗辯：
    (一)另案判決確定被告甲○○對訴外人丁○○及原告乙○○
        有債權存在，分述如下：
        1.依臺灣高等法院臺中分院90年度重上字第45號判決事
          實及理由欄第三點兩造不爭之事實第(三)記載略為：「
          系爭房地原為訴外人游邱秀汝所有，游邱秀汝於76年
          4月2日，提供給債務人丁○○及訴外人陳佩伶，向訴
          外人台中縣豐原市農會設定最高限額600萬元之抵押
          貸款，嗣於77年5月23日，經辦理所有權移轉變更登
          記為丁○○、乙○○等二人共有，78年10月3日，陳
          聖昌、乙○○等二人，再以債務人名義並提供房地供
          系爭豐原市農會設定最高限額600萬元之抵押權貸款
          ，嗣系爭房地之所有權於79年2月2日因買賣而移轉登
          記為丙○○所有，上開最高限額600萬元之抵押權則
          於81年7月13日辦理權利內容變更，將金額提高為最
          高限額900萬元之抵押權，債務人變更為丁○○、義
          務人變更為丙○○，並由乙○○及丙○○為連帶保證
          人，而實際係丁○○、及乙○○等二人向豐原市農會
          借款1,200萬元，因丁○○、乙○○等二人已按月償
          還38萬元，故剩餘1,162萬元未還」，則抵押借款顯
          然是由丁○○、乙○○所借，借得款項是其二人所使
          用。
        2.原告乙○○及訴外人丁○○所欠豐原市農會之債務，
          僅本金部分即高達1,162萬元，因丁○○、乙○○怠
          於清償上開借款，致系爭房地遭豐原市農會聲請法院
          拍賣。而丁○○向豐原市農會借款時，被告丙○○不
          僅擔任丁○○之連帶保證人，丙○○並提供系爭房地
          供丁○○設定抵押，故丙○○亦為系爭房地抵押之義
          務人。因丙○○購買系爭房地後已支付丁○○等部分
          價金4,139,000元，僅尚餘5,861,000元未付，卻因陳
          聖昌無法還款給豐原市農會，而遭豐原市農會聲請拍
          賣，丙○○將受損害，故甲○○不得已才代丁○○清
          償所欠豐原市農會之本金、利息及違約金共13,831,6
          95元，以免系爭房地遭豐原市農會拍賣。
        3.豐原市農會對丁○○之本金債權為1,162萬元，並由
          乙○○擔任丁○○之連帶保證人；且於另案丁○○、
          乙○○之共同訴訟代理人於審理中自認；「我們對農
          會有1,162萬元債務」，故豐原市農會對丁○○有貸
          款債權、對乙○○有貸款之連帶保證債權。亦即陳聖
          昌、乙○○確實對豐原市農會負有債務。
        4.被告甲○○已於88年9月19日清償丁○○對豐原市農
          會之借款1,162萬元及利息、違約金共13,831,695元
          ，豐原市農會並出具「債權讓與通知書」，且丁○○
          、乙○○以前在他案對此亦不爭執。
        5.豐原市農會已將對丁○○、乙○○之債權讓與甲○○
          ，此有甲○○所提出之「債權讓與通知書」為憑。
        6.豐原市農會將前開債權讓與甲○○後，已經出示該債
          權讓與通知書字據予丁○○、乙○○，故債權讓與已
          對丁○○、乙○○生效。甲○○本於債權受讓人之身
          分，自得請求丁○○、乙○○清償債務。而另案判決
          已判決確定丁○○、乙○○應給付甲○○1,162萬元
          ，及自88年月9月29日起至清償日止按週年利率5%計
          算之利息，故甲○○對丁○○、乙○○確有如上債權
          存在。
    (二)被告甲○○、丙○○已在臺灣臺中地方法院豐原簡易庭
        94年度豐簡字第309號事件中於94年7月5日以參加訴訟
        及準備書內容對訴外人丁○○、原告乙○○通知債權轉
        讓之事實，及丙○○對丁○○、乙○○主張抵銷之意思
        表示，因此丁○○、乙○○對丙○○已無任何債權存在
        。
    (三)並聲明：原告之訴駁回。
貳、本件經兩造整理並協議簡化爭點如下：
  一、不爭執事項：（本院採為判決之基礎）
    (一)臺灣臺中地方法院88年度重訴字第10號、臺灣高等法院
        臺中分院89年度上字第123號認定：原告乙○○於79年1
        月16日將系爭房地以總價1,800萬元出售與被告丙○○
        ，於79年2月28日完成所有權移轉登記。買賣雙方約定
        ，由被告丙○○簽發1,000萬元之本票作為支付價金之
        一部分，另系爭房地向豐原市農會之抵押貸款800萬元
        由被告丙○○承受。被告丙○○未給付前述之1,000萬
        價金，迄至86年間，原告乙○○始自被告丙○○處受領
        價金35萬元、2,689,000元、110萬元，經扣除被告丙○○承受之抵押貸款800萬元及前述給付之價金後，尚餘
        價款5,861,000元。
    (二)原告乙○○因被告丙○○未給付該餘款，提起前述之訴
        訟，經判決被告丙○○應給付原告乙○○5,861,000元
        ，及自87年12月1日起至清償日止按週年利率百分之五
        計算之利息。
    (三)臺灣高等法院臺中分院90年度重上字第45號民事判決第
        4頁兩造不爭執事項（三）記載：系爭房地原為訴外人
        游邱秀汝所有，於76年4月2日以訴外人丁○○及陳佩伶
        為債務人，為台中縣豐原市農會設定最高限額600萬元
        之抵押權。系爭房地嗣後於77年6月22日以買賣為原因
        移轉登記為原告乙○○所有，前開抵押權之債務人，於
        78年5月23日辦理變更登記為原告乙○○及訴外人丁○○。另於78年10月3日以原告乙○○與訴外人丁○○為
        債務人，再為台中縣豐原市農會設定最高限額600萬元
        之抵押權，嗣系爭房地之所有權於79年2月2日以買賣為
        原因移轉登記為被告丙○○所有，上開最限額600萬元
        之抵押權則於81年7月13日辨理權利內容等變更，將金
        額提高為最高限額900萬元之抵押權，債務人變更為訴
        外人丁○○，義務人變更為被告丙○○，並由原告乙○○及被告丙○○為連帶保證人，而實際係訴外人丁○○
        、原告乙○○二人向豐原市農會借款1,200萬元，因丁○○、乙○○已償還38萬元，故剩餘1,162萬元未還。
    (四)被告丙○○於購買系爭房地後，未向豐原市農會辦理抵
        押債務人變更。嗣後因該抵押債務之本金、利息及違約
        金未給付，以致豐原市農會於88年間向法院聲請拍賣系
        爭房地，而被告甲○○於88年9月29日向豐原市農會辦
        理以「債權讓與」之方式承受豐原市農會之抵押權，依
        豐原市農會於88年10月1日出具的債權讓與通知書記載
        ，被告甲○○給付豐原市農會1,162萬元，及與自87年1
        月20日起至88年9月29日起按年息9.75%計算之利息，及
        自87年2月21日起逾期六個月以內按原利率10%，超過六
        個月上按原利率20%計算之違約金數額相符之對價予豐
        原市農會。
    (五)被告甲○○嗣後起訴請求原告乙○○及訴外人丁○○清
        償上開債務（臺灣臺中地方法院89年度重訴字335號、
        臺灣高等法院臺中分院90年度重上字第45號），經判決
        原告乙○○與訴外人丁○○應連帶給付被告甲○○13,8
        31,695元，及其中11,620,000元自88年9月29日起迄清
        償日止按週年利率百分之五計算之利息確定。
    (六)被告丙○○於89年4月13日前數日，換掉系爭房屋門鎖
        無故侵入其內，在該處從事裝潢工作。原告乙○○為此
        自訴被告丙○○涉犯無故侵入他人住宅罪（臺灣臺中地
        方法院89年度自字第650號、臺灣高等法院臺中分院90
        年度上易第1212號），而被告丙○○經法院判處拘役五
        十日確定。原告乙○○乃於臺灣高等法院臺中分院提起
        刑事附帶民訴訟（90年度訴字第103號），經法院判決
        被告丙○○應給付原告乙○○88萬元，及自91年3月1日
        起至交還系爭建物日止每月4萬元之損害金。
    (七)被告丙○○於94年3月28日將系爭房地贈與被告甲○○
        ，並於94年4月26日完成所有權移轉登記。
    (八)被告甲○○已將對原告乙○○及訴外人丁○○二人之債
        權其中本金900萬元及以其中5,861,000元自88年9月29
        日起至94年10月1日止按週年利率百分之五計算之利息
        讓與被告丙○○，且於另案臺灣臺中地方法院豐原簡易
        庭94年度豐簡字第309號事件中，於94年7月5日以參加
        訴訟及準備書內容對原告乙○○及訴外人丁○○通知債
        權轉讓之事實，及被告丙○○對原告乙○○及訴外人丁○○主張抵銷之意思表示。
  二、爭執之事項：
    (一)原告乙○○對被告丙○○有無債權存在？如有，其數額
        為何？
    (二)被告丙○○對原告乙○○有無債權存在？如有，共數額
        為何？
    (三)原告乙○○對被告丙○○如有債權存在，被告丙○○將
        系爭房地贈與被告甲○○的無償行為，是否有害及原告
        乙○○之債權，原告乙○○得請求法院為撤銷？
參、得心證之理由：
  一、原告乙○○對被告丙○○有無債權存在？如有，其數額為
      何？說明如下：
    (一)本院88年度重訴字第10號、臺灣高等法院臺中分院89年
        度上字第123號認定：原告乙○○於79年1月16日將系爭
        房地以總價1,800萬元出售與被告丙○○，於79年2月28
        日完成所有權移轉登記。買賣雙方約定，由被告丙○○
        簽發1,000萬元之本票作為支付價金之一部分，另系爭
        房地向豐原市農會之抵押貸款800萬元由被告丙○○承
        受。被告丙○○未給付前述之1,000萬價金，迄至86年
        間，原告乙○○始自被告丙○○處受領價金35萬元、2,
        689,000元、110萬元，經扣除被告丙○○承受之抵押貸
        款800萬元及前述給付之價金後，尚餘價款5,861,000元
        。原告乙○○因被告丙○○未給付該餘款，提起前述訴
        訟，經判決被告丙○○應給付原告乙○○5,861,000元
        ，及自87年12月1日起至清償日止按週年利率百分之五
        計算之利息；又被告丙○○於89年4月13日前數日，換
        掉系爭房屋門鎖無故侵入其內，在該處從事裝潢工作。
        原告乙○○為此自訴被告丙○○涉犯無故侵入他人住宅
        罪（本院89年度自字第650號、臺灣高等法院臺中分院
        90年度上易第1212號），而被告丙○○經法院判處拘役
        五十日確定。原告乙○○乃於臺灣高等法院臺中分院提
        起刑事附帶民訴訟（90年度訴字第103號），經法院判
        決被告丙○○應給付原告乙○○88萬元，及自91年3月1
        日起至交還系爭建物日止每月4萬元之損害金，此為兩
        造所不爭執。
    (二)被告丙○○於94年3月28日將系爭房地贈與被告甲○○
        ，於94年4月26日完成所有權移轉登記。故如以被告丙○○將系爭房地贈與被告甲○○之94年3月28日為基準
        日，則：
        1.被告丙○○應給付原告乙○○5,861,000元，及自87
          年12月1日起至清償日止按週年利率百分之五計算之
          利息部分，其利息自87年12月1日算至94年3月28日共
          6年又4個月，數額為1,855,983元（計算式：5,861,0
          00× (6+4/12)×5%=1,855,983，元以下四捨五入，
          下同），加上原債權額5,861,000元，合計7,716,983
          元。
        2.被告丙○○應給付原告乙○○88萬元，及自91年3月1
          日起至交還系爭建物日止每月4萬元之損害金部分，
          其損害金自91年3月1日起算至94年3月28日共37個月
          ，數額為1,480,000元（計算式：40,000×37=1,480,
          000），加上原債權額880,000元，合計2,386,000 元
          。
        3.以上共計10,076,983元。
    (三)被告甲○○將對原告乙○○及訴外人丁○○二人之債權
        其中本金900萬元及以其中5,861,000元自88年9月29日
        起至94年10月1日止按週年利率百分之五計算之利息讓
        與被告丙○○，且於另案本院豐原簡易庭94年度豐簡字
        第309號事件中，於94年7月5日以參加訴訟及準備書內
        容對原告乙○○及訴外人丁○○通知債權轉讓之事實，
        及被告丙○○對原告乙○○及訴外人丁○○主張抵銷之
        意思表示，已如前述。故如以被告甲○○將前述債權讓
        與被告丙○○之94年7月5日為基準日，則：
        1.被告丙○○應給付原告乙○○5,861,000元，及自87
          年12月1日起至清償日止按週年利率百分之五計算之
          利息部分，其利息自87年12月1日算至94年7月5日共6
          年又7個月，數額為1,929,246元（計算式：5,861,00
          0× (6+7/12)×5%=1,929,246），加上原債權額5,86
          1,000元，合計7,790,246元。
        2.被告丙○○應給付原告乙○○88萬元，及自91年3月1
          日起至交還系爭建物日止每月4萬元之損害金部分，
          其損害金自91年3月1日起算至94年7月5日共40個月，
          數額為1,600,000元（計算式：40,000×40=1,600,
          000），加上原債權額880,000元，合計2,480,000 元
          。
        3.以上共計10,270,246元。
  二、被告丙○○對原告乙○○有無債權存在？如有，共數額為
      何？
    (一)臺灣高等法院臺中分院90年度重上字第45號民事判決第
        4頁兩造不爭執事項（三）記載：系爭房地原為訴外人
        游邱秀汝所有，於76年4月2日以訴外人丁○○及陳佩伶
        為債務人，為台中縣豐原市農會設定最高限額600 萬元
        之抵押權。系爭房地嗣後於77年6月22日以買賣為原因
        移轉登記為原告乙○○所有，前開抵押權之債務人，於
        78年5月23日辦理變更登記為原告乙○○及訴外人丁○○。另於78年10月3日以原告乙○○與訴外人丁○○為
        債務人，再為台中縣豐原市農會設定最高限額600萬元
        之抵押權，嗣系爭房地之所有權於79年2月2日以買賣為
        原因移轉登記為被告丙○○所有，上開最限額600萬元
        之抵押權則於81年7月13日辨理權利內容等變更，將金
        額提高為最高限額900萬元之抵押權，債務人變更為訴
        外人丁○○，義務人變更為被告丙○○，並由原告乙○○及被告丙○○為連帶保證人，而實際係訴外人丁○○
        、原告乙○○二人向豐原市農會借款1,200萬元，因丁○○、乙○○已償還38萬元，故剩餘1,162萬元未還。
        而被告丙○○於購買系爭房地後，未向豐原市農會辦理
        抵押債務人變更。嗣後因該抵押債務之本金、利息及違
        約金未給付，以致豐原市農會於88年間向法院聲請拍賣
        系爭房地，而被告甲○○於88年9月29日向豐原市農會
        辦理以「債權讓與」之方式承受豐原市農會之抵押權，
        依豐原市農會於88年10月1日出具的債權讓與通知書記
        載，被告甲○○給付豐原市農會1,162萬元，及與自87
        年1月20日起至88年9月29日起按年息9.75%計算之利息
        ，及自87年2月21日起逾期六個月以內按原利率10%，超
        過六個月上按原利率20%計算之違約金數額相符之對價
        予豐原市農會。被告甲○○嗣後起訴請求原告乙○○及
        訴外人丁○○清償上開債務（本院89年度重訴字335 號
        、臺灣高等法院臺中分院90年度重上字第45號），經判
        決原告乙○○與訴外人丁○○應連帶給付被告甲○○
        13,831,695元，及其中11,620,000元自88年9月29日起
        迄清償日止按週年利率百分之五計算之利息確定，已如
        前述。準此可知，被告甲○○自豐原市農會受讓本金
        1,162萬元及其利息、違約金之債權，其連帶債務人實
        為原告乙○○、訴外人丁○○及被告丙○○等三人，僅
        被告甲○○於提起訴訟時（本院89年度重訴字335號、
        臺灣高等法院臺中分院90年度重上字第45號），未將丙○○列為共同被告追償而已。
    (二)被告甲○○自豐原市農會受讓本金1,162萬元及其利息
        、違約金債權，其連帶債務人雖然為原告乙○○、訴外
        人丁○○及被告丙○○等三人，但因被告丙○○於購買
        系爭房地後，並未向豐原市農會辦理抵押貸款800萬元
        之債務人變更，故該1,162萬元其中之800萬元，實係被
        告丙○○應單獨負責之部分。至於其餘之362萬元，因
        原告無法舉證證明該借款為被告丙○○所用，自難認為
        亦應由被告丙○○單獨負責。從而被告丙○○就該1,16
        2萬元連帶債務應單獨負責之比例為1162分之800。
    (三)而按民法第280條規定；「連帶債務人相互間，除法律
        另有規定或契約另有訂定外，應平均分擔義務。但因債
        務人中之一人應單獨負責之事由所致之損害，及支付之
        費用，由該債務人負擔。」足見，連帶債務之所謂連帶
        ，僅係對債權人而言，亦即債務人雖均對債權人負全部
        給付責任，但對內關係，則無連帶可言，各債務人僅各
        就分擔部分負擔債務。茲查，被告甲○○雖然將對原告
        乙○○及訴外人丁○○二人之債權其中本金900萬元及
        以其中5,861,000元自88年9月29日起至94年10月1日止
        按週年利率百分之五計算之利息讓與被告丙○○，惟被
        告丙○○受讓之該債權，實源自於前述豐原市農會之貸
        款債權，而被告丙○○乃該貸款債權之連帶債務人之一
        ，其輾轉受讓取得該債權後，於向原告乙○○主張債權
        時，原告乙○○自得以連帶債務人間之內部關係，向被
        告丙○○主張其就該連帶債務有1162分之800之分擔比
        例。而被告丙○○受讓之該債權，如以被告甲○○將前
        述債權讓與被告丙○○之94年7月5日為基準日，其利息
        自88年9月29日算至94年7月5日共5年又9個月，數額為
        1,685,038元（計算式：5,861,000× (5+9/12)×5%=
        1,685,038），加上受讓之債權額9,000,000元，合計
        10,685,038元。該數額其中1162分之800為被告丙○○
        應分擔之比例，經扣除後，被告丙○○得對原告乙○○
        主張之債權為3,328,730元（計算式：10,685,038×
        (1- 800/1162)=3,328,730）。
  三、原告乙○○對被告丙○○如有債權存在，被告丙○○將系
      爭房地贈與被告甲○○的無償行為，是否有害及原告乙○○之債權，原告乙○○得請求法院為撤銷？
    (一)被告丙○○於94年3月28日將系爭房地贈與被告甲○○
        ，於94年4月26日完成所有權移轉登記。斯時，原告乙○○對被告丙○○有10,076,983元之債權，而被告丙○○對原告乙○○並無任何債權。
    (二)被告甲○○將對原告乙○○及訴外人丁○○二人之債權
        其中本金900萬元及以其中5,861,000元自88年9月29日
        起至94年10月1日止按週年利率百分之五計算之利息讓
        與被告丙○○，且於另案本院豐原簡易庭94年度豐簡字
        第309號事件中，於94年7月5日以參加訴訟及準備書內
        容對原告乙○○及訴外人丁○○通知債權轉讓之事實，
        及被告丙○○對原告乙○○及訴外人丁○○主張抵銷之
        意思表示，已如前述。斯時，原告乙○○對被告丙○○
        有10,270,246元之債權，而被告丙○○對原告乙○○有
        3,328,730元之債權，經被告丙○○主張抵銷結果，原
        告乙○○對被告丙○○仍有6,941,516元之債權。
    (三)被告丙○○將系爭房地贈與被告甲○○時，原告乙○○
        為被告丙○○之債權人，被告丙○○將系爭房地贈與被
        告甲○○及移轉所有權之無償行為，已致使原告乙○○
        追償無門，自有害及其債權，原告乙○○自得聲請法院
        撤銷之。而原告乙○○提起本件訴訟後，迄至言詞辯論
        終結時，原告乙○○仍為被告丙○○之債權人，故其訴
        之利益尚仍存在。從而原告乙○○依民法第244條第1項
        、第4項之規定，請求法院撤銷被告甲○○、丙○○間
        就系爭房地所為之贈與行為及所有權移轉行為，及被告
        甲○○應將系爭房地於94年4月26日以夫妻贈與為原因
        之所有權移轉登記予以塗銷，即屬正當。
  四、綜上所述，原告乙○○請求：(1)被告甲○○、丙○○就系
      爭房地所為之贈與行為及94年4月26日所為之所有權移轉
      行為均予撤銷；(2)被告甲○○應將系爭房地於94年4月26
      日以夫妻贈與為原因之所有權移轉登記予以塗銷，為有理
      由，應予准許。
肆、訴訟費用負擔之依據：民事訴訟法第85條第2項。
中　　華　　民　　國　　96　　年　　2 　　月　　5 　　日
                  民事第一庭    法  官  游文科
正本係照原本作成。
如對本判決上訴，須於判決送達後20日內向本院提出上訴狀。
中　　華　　民　　國　　96　　年　　2 　　月　　5 　　日
                                書記官  謝坤冀
